臺灣新北地方法院民事裁定
111年度消債更字第7號
聲  請  人  蔡瑛櫻    住新北市○○區○○街00巷0號5樓                          送達地址:新北市○○區○○街000號
上列當事人因消費者債務清理事件聲請更生，本院裁定如下：
    主  文
聲請人蔡瑛櫻自中華民國一百一十一年六月二十日上午十一時起
開始更生程序。
命司法事務官進行本件更生程序。
    理  由
一、按債務人不能清償債務或有不能清償之虞者，得依消費者債
    務清理條例所定更生或清算程序，清理其債務，消費者債務
    清理條例（下稱消債條例）第3條定有明文。揆諸消債條例
    之立法目的，乃在於使陷於經濟上困境之消費者，得分別情
    形利用更生或清算程序清理債務，藉以妥適調整債務人與債
    權人及其他利害關係人之權利義務關係，保障債權人之公平
    受償，並謀求消費者經濟生活之更生機會，從而健全社會經
    濟發展。惟私法上債之關係，係以當事人間之信賴關係為基
    礎，為社會經濟組織之重要支柱，故當事人於以法律行為追
    求自己之利益之際，亦應顧及對方之利益，並考量債權債務
    在社會上的作用，本於誠實及信用之原則，行使其債權及履
    行其債務，故消費者欲以消債條例調整其所負義務，自應本
    於誠信原則之本旨，僅在其不能清償債務或有不能清償之虞
    而使其陷於經濟上之困境時，始得准許之，以避免藉此善意
    之立法而惡意圖謀減免債務，致使社會陷於道德危險。準此
    ，債務人若有不能清償債務或有不能清償債務之虞，且客觀
    上並無濫用更生或清算程序之情事，自應使其藉由消費者債
    務清理條例所定程序以清理債務。次按債務人不能清償債務
    或有不能清償之虞者，得依本條例所定更生程序，清理其債
    務；債務人無擔保或無優先權之債務總額未逾新臺幣（下同
    ）1,200 萬元者，於法院裁定開始清算程序或宣告破產前，
    得向法院聲請更生；債務人對於金融機構負債務者，在聲請
    更生或清算前，應向最大債權金融機構請求協商債務清償方
    案，或向其住、居所地之法院或鄉、鎮、市、區調解委員會
    聲請債務清理之調解；協商或調解成立者，債務人不得聲請
    更生或清算，但因不可歸責於己之事由，致履行有困難者，
    不在此限；法院開始更生程序之裁定，應載明其年、月、日
    、時，並即時發生效力；法院裁定開始更生或清算程序後，
    得命司法事務官進行更生或清算程序，必要時得選任律師、
    會計師或其他適當之自然人或法人一人為監督人或管理人，
    消債清條例第3 條、第42條第1 項、第151 條第1 項、第7
    項、第45條第1 項、第16條第1 項分別定有明文。
二、本件聲請意旨略以:因聲請人之前夫不負擔家庭生活開銷，
    聲請人為了支應家庭生活開銷，僅能以信用卡及信用貸款借
    錢支應，以致累積大量債務。聲請人為處理債務，曾於民國
    (下同)109年12月間，依消債條例向新北市板橋區公所聲請
    債務調解，惟聲請人與最大金融機構債權人凱基商業銀行股
    份有限公司（下稱凱基銀行）雙方未能就清償方案達成共識
    ，以致調解不成立。又伊於5年內並未從事營業活動，復未
    經法院裁定開始清算程序或宣告破產，爰請求本院裁定准予
    更生等語。
三、經查：
  ㈠本件聲請人主張於消債條例施行後，向新北市板橋區公所聲
    請債務清理調解，最大金融機構債權人凱基銀行提出以一個
    月為一期，共清償180期，年利率6%，每月清償4,143元之清
    償方案，惟聲請人與最大金融機構債權人凱基銀行未能就清
    償方案達成共識等語，有調解不成立證明書及凱基銀行111
    年1月28日民事陳報狀可證（見本院111年度消債更字第7號
    卷，下稱本院卷，第39頁、251頁）。是以，聲請人本件聲
    請更生可否准許，應審究聲請人其現況是否有不能清償債務
    或有不能清償之虞之情事而定。
  ㈡聲請人主張其積欠債務總額為1,351,793元，其中台北富邦銀
    行150,000元、裕融企業股份有限公司（以下簡稱裕融公司
    ）700,000元及遠傳電信股份有限公司(以下簡稱遠傳公司)1
    0,000元，並提出債權人清冊(見本院卷第32頁)，惟上開三
    筆債務部分並無記載於財團法人金融聯合徵信中心查詢當事
    人綜合信用報告回覆書，亦無相關證據可佐，故本院於111
    年1月11日分別發函台北富邦銀行、裕融公司及遠傳公司提
    出債權說明書及相關證據(見本院卷第225頁)，台北富邦銀
    行於111年1月20日回函表示聲請人積欠該行之債務為擔任子
    女就學貸款連帶保證人而生，且皆有持續還款，目前債務餘
    額為45,742元，並附上銀行內部查詢結果截圖為證(見本院
    卷第233至第236頁)；遠傳公司債務部分本院則於111年2月8
    日接獲億豪管理顧問股份有限公司(以下簡稱億豪公司)民事
    陳報狀，該公司陳稱原屬遠傳公司之債權已於102年10月31
    日債權移轉於其公司，亦提出債權讓與證明書為證，並表示
    目前該筆債務餘額為5,208元(見本院卷第237至第239頁)；
    至於裕融公司部分迄今皆未向本院說明其債權狀況為何，惟
    就聲請人所提出臺灣臺北地方法院110司執助吉字第4138號
    執行命令影本中所示，裕融公司聲請強制執行聲請人之債務
    總額為404,208元(見本院卷第41至第43頁)，又本院曾於111
    年6月16日電詢聲請人，就其所列債務與本院查得不相符之
    處說明並提出相關證明，然聲請人於電話中表示上開積欠款
    項部分伊並無留存相關證據，亦已不清楚確切金額為何，並
    請法院就查得債務資料認定，有本院電話紀錄附卷可佐(見
    本院卷第254頁)。綜上所述，聲請人目前債務總額應為946,
    951元(計算式:合作金庫銀行28,698元＋甲○銀行86,503元＋凱
    基銀行376,592元＋台北富邦銀行45,742元＋裕融公司404,208
    元＋億豪公司5,208元＝946,951元)，聲請人所列債權人清冊
    中之債務超過此部分則應予剃除，合先敘明。
　㈢又聲請人主張目前每月薪資收入約23,639元及兒子身障補助3
    ,772元（見本院卷第254頁），名下無不動產及有價證券，
    僅有汽車及重型機車各1輛（皆為96年出廠，價值甚低），
    另有富邦人壽、台灣人壽、新光人壽及三商美邦人壽有效保
    險數筆及金額甚低之存款，並無相當之財產可供清償等情，
    業據聲請人陳述在卷，並提出全國財產稅總歸戶財產查詢清
    單、108至109年度綜合所得稅各類所得資料清單、普通重型
    機車行照、勞工保險異動查詢表、債務人清冊、中華郵政存
    存摺封面及內頁影本、台新銀行存摺封面及內頁影本、合作
    金庫銀行存摺封面及內頁影本、凱基銀行存摺封面及內頁影
    本、臺灣土地銀行存摺封面及內頁影本、玉山銀行存摺封面
    及內頁影本、中國信託銀行存摺封面及內頁影本、集保戶往
    來參加人明細資料表（含帳號）、保管帳戶客戶餘額表、客
    戶存券異動明細表、投資人於各專戶無資料明細表、投資人
    於清算交割銀行未開戶明細表等件為證（見本院卷第29頁、
    第45至第79頁、第137至第191頁），堪信為真實。故本院審
    酌上情，認聲請人目前每月可處分所得金額，應以27,411元
    (計算式:每月平均薪資23,639元＋兒子身障補助3,772元＝27,
    411元)計算為適當。
　㈣按債務人生活所必需，以最近一年衛生福利部或直轄市政府
    所公告當地區每人每月最低生活費1.2 倍計算其數額並應斟
    酌債務人之其他財產。受扶養者之必要生活費用，準用第一
    項規定計算基準數額，並依債務人依法應負擔扶養義務之比
    例認定之。前二項情形，債務人釋明更生期間無須負擔必要
    生活費用一部或全部者，於該範圍內，不受最低數額限制；
    債務人證明確有必要支出者，不受最高數額及應負擔比之限
    制。消債條例第64條之2定有明文。查聲請人主張每月個人
    必要生活費用為餐費8,500元、交通費500元、電話費500元
    、水電瓦斯費1,000 元、雜支1,000 元、房租6,500元，共
    計18,000元，並提出部分實際支出單據為證，聲請人雖未提
    出其所有支出對應之所有單據證明，惟依消債條例施行細則
    第21條之1第3項規定，聲請人若表明以行政院衛生福利部公
    布之最低生活費1.2倍計算必要支出，毋庸記載原因、種類
    及提出證明文件本院衡以現今經濟社會消費常情，並無過高
    之處，且未高於消債條例第64條之2所定依新北市政府公告1
    11年每人每月最低生活費15,800元之1.2 倍即18,960元，應
    屬合理可採。又聲請人主張需扶養未成年子女許○○，業據提
    出許○○之戶籍謄本、全國財產稅總歸戶財產查詢清單、財政
    部北區國稅局109年度綜合所得稅各類所得資料清單為證（
    見本院卷第193至第197頁），經核其目前未成年（為99年12
    月出生），且於109年並無收入，名下亦無任何財產，自有
    受扶養之必要，勘信聲請人所陳為真實。至於扶養費部分，
    聲請人陳稱願樽節開支，將每月個人支出及未成年子女扶養
    費降低為19,000元(見本院卷第131頁、第254頁)，本院衡以
    家庭親屬狀況、目前社會經濟消費等常情，認聲請人上開主
    張應為可採。從而，聲請人目前每月生活必要支出費用加上
    扶養費用約為19,000元。
　㈤基上，聲請人每月可處分所得數額為27,411元，扣除每月必
    要支出及扶養費19,000元後，剩餘8,411元，雖可供清償，
    猶仍無法一次性清償全數債務，且聲請人另有積欠非金融機
    構之債務40餘萬元未能納入調解方案中。從而，堪認以聲請
    人目前之資力，客觀上處於不足以清償債務之經濟狀態，符
    合消債條例第3 條所規定「債務人不能清償債務或有不能清
    償之虞」之情形，是揆諸上開說明，應給予其更生之機會。
四、據上論結，本件聲請人為一般消費者，並未從事營業活動，
    其有無法清償債務之情事，又所負無擔保或無優先權之債務
    並未逾1,200 萬元，且未經法院裁定開始清算程序或宣告破
    產，復查無消債條例第6 條第3 項、第8 條或第46條各款所
    定駁回更生聲請之事由存在，則聲請人聲請更生，洵屬有據
    ，應予准許，並命司法事務官進行本件更生程序，爰裁定如
    主文。
五、至聲請人於本件更生程序開始後，應盡所能節約支出，努力
    工作以增加還款之成數及總金額，並依薪資或其他固定收入
    ，提出足以為債權人會議可決或經法院認為已盡力清償之更
    生方案以供法院裁定認可而予以准許，避免更生程序嗣進行
    至依消債條例第61條規定法院應行清算之程度，附此敘明。
    　　　　
中　　華　　民　　國　　111 　年　　6 　　月　　20　　日
              民事第一庭    法　　　官　張紫能
以上正本證明與原本無異。
本件裁定不得抗告。
本裁定已於111年6月20日上午11時公告。
中　　華　　民　　國　　111 　年　　6 　　月　　21　　日
                            書　記　官　蘇哲男